臺灣板橋地方法院交通事件裁定　　　　　　　　　　九十三年度交聲字第八０三號
　　原處分機關　交通部公路總局臺北區監理所
　　異　議　人　品盛工程有限公司
　　即受處分人
　　代　表　人　乙○○
右列受處分人因違反道路交通管理處罰條例案件，對於交通部公路總局臺北區監理所
於民國九十三年六月七日以北監自裁字第裁四０｜ＡＢＶ九五０五三三號、第裁四０
｜ＡＢＶ九五０五三四號所為之裁決處分（原舉發案號：臺北市政府警察局九十三年
四月二十一日北市警交大字第ＡＢＶ九五０五三三號、第ＡＢＶ九五０五三四號），
聲明異議，本院裁定如左：
    主  文
異議駁回。
    理  由
一、原處分意旨略以：異議人即受處分人品盛工程有限公司所有之車號：六Ｔ｜五八
    二六號自用小客（貨）車，於民國九十三年四月二十一日上午八時四十五分許，
    在臺北市○○○路、重慶南路口，因汽車駕駛人於行駛道路時，使用手持式行動
    電話進行通話而有違反道路交通管理處罰條例之行為，拒絕停車接受稽查而逃逸
    ，經警掣單逕行舉發，乃依道路交通管理處罰條例第三十一條之一第一項、第六
    十條第一項之規定，分別裁處罰鍰新臺幣（下同）三千元、三千元，總計六千元
    之罰鍰。
二、異議意旨略以：本件違規時間適為異議人承攬考試院國家文官培訓所南港工地接
    近完工之階段，異議人所有之上開車輛均於該處使用，應不可能駛至上開違規地
    點，且斯時係屬車水馬龍交通擁擠之時段，更無拒絕停車接受稽查而逃逸之可能
    ，本件應係警員誤判車號所致，原處分機關未查及此遽為處罰，實難甘服，爰聲
    明異議，請求撤銷原處分云云。
三、按汽車駕駛人於行駛道路時，使用手持式行動電話進行撥接或通話者，處新臺幣
    三千元罰鍰；汽車駕駛人，駕駛汽車有違反本條例之行為，經交通勤務警察或依
    法令執行交通稽查任務人員制止時，不聽制止或拒絕停車接受稽查而逃逸者，除
    按各該條規定處罰外，處新臺幣三千元以上六千元以下罰鍰，以上道路交通管理
    處罰條例第三十一條之一第一項、第六十條第一項分別定有明文。復按逕行舉發
    違反道路交通管理事件，經汽車所有人依通知單之應到案日期前到案，並告知違
    規駕駛人姓名、
    案依法處理；逾應到案日期，處罰機關應依本條例第八十五條第三項規定處罰該
    汽車所有人，違反道路交通管理事件統一裁罰基準及處理細則第二十四條亦有規
    定。
四、經查：
（一）本件異議人即受處分人品盛工程有限公司所有之車號：六Ｔ｜五八二六號自用
      小客（貨）車，於九十三年四月二十一日上午八時四十五分許，在臺北市○○
      ○路、重慶南路口，因汽車駕駛人於行駛道路時，使用手持式行動電話進行通
      話而有違反道路交通管理處罰條例之行為，拒絕停車接受稽查而逃逸，經警掣
      單逕行舉發之違規事實，業據證人即舉發本件違規之臺北市政府警察局中正第
      一分局交通分隊警員甲○○於本院調查時到庭證述綦詳，並有臺北市政府警察
      局九十三年四月二十一日北市警交大字第ＡＢＶ九五０五三三號、第ＡＢＶ九
      五０五三四號舉發違反道路交通管理事件通知單影本各一紙附卷可稽，復經臺
      北市政府警察局中正第一分局查處無誤，有該分局九十三年五月二十七日北市
      警中正一分交字第０九三六一五四四二００號函影本一份在卷足憑。觀諸證人
      即本件舉發員警甲○○於本院調查時到庭所證稱：「本件交通違規事件是我所
      舉發。當天我是在忠孝西路、重慶南路口執行七點到九點交整勤務，我看到該
      車駕駛由忠孝西路西向東走平面車道最外側，我用指揮棒示意他停車，因為車
      速很快，所以我立刻再伸手攔下該車，但該車快速通過並未停車，我的手有拍
      到該車右後照視鏡，他仍未減速停車，我就吹哨，但他仍揚長而去，我當時看
      到該車只有駕駛一人，他一邊開車一邊打電話，左手扶方向盤，右手持大哥大
      ，他應該有看到我用指揮棒示意他停車，但他當時拿手機在講話，神情自若，
      因此我不知道他是否有看到我，但我確實有用指揮棒伸到他車窗前示意他停車
      ，快撞到時，我才將指揮棒收起來拍車身，但沒有拍到，所以只拍到照後鏡，
      當時駕駛確實是在講電話，並不是作開機、關機的動作，我確實有記下車號，
      不可能有誤判的情形。」、「‧‧‧，我並沒有近視，當時是白天，因此該車
      逃逸時，我看得很清楚，因此不可能誤判車號，該車好像是銀色、銀灰色、不
      是深色也不是白色，駕駛是男性。」之情節（參見本院九十三年八月九日訊問
      筆錄第二頁、第三頁），堪認該車駕駛人確有前揭於行駛道路時，使用手持式
      行動電話進行通話而有違反道路交通管理處罰條例之行為，拒絕停車接受稽查
      而逃逸之違規情事無訛。復衡諸證人即警員甲○○係依法執行公務之人員，與
      異議人素不相識，並無宿怨，亦無仇隙，應無甘冒自身觸犯偽證罪之風險而設
      詞誣攀之理，故其證言應堪採信，是該車駕駛人確有上述違規事實，洵堪認定
      。至異議人雖執前詞置辯，然揆諸證人甲○○檢呈附卷之臺北市議員陳碧峰服
      務處九十三年五月十八日北市碧峰字第０二五九號函文影本說明欄內記載「據
      陳情人（即品盛工程有限公司）於案發當時陳情人承認當時是有於行駛中使用
      手持式行動電話通話乙事，但其並無拒絕接受稽查逃逸其是因當時實不知貴局
      （隊）員警欲攔查，實非蓄意拒絕接受稽查逃逸」等情，核與證人甲○○於本
      院調查時證述：「異議人第一次申訴時，有坦承打手機，但因攔停不停這一點
      罰金過高，希望可以罰輕一點或是免罰，所以才提出本件異議」等語（同上開
      訊問筆錄）相符，是異議人前揭所辯，顯不可採。
（二）次按交通警員掣單舉發違反道路交通管理處罰條例所列之違規事實，本質上為
      行政處分，係公務員基於職務上權力，依法就特定之具體事件所為具有公法上
      效果之單方行政行為，基於公務員為公法上行為具有公信力之原則，該行政處
      分當可被推定為真正，其據以依法處分之事實亦應認定為真正無誤，此與民事
      訴訴法第三百五十五條第一項規定：「文書，依其程式及意旨得認作公文書者
      ，推定為真正」之情形相同，本此公信原則，立法者以道路交通管理處罰條例
      第九十二條第三項之授權，賦予行政機關訂定違反道路交通管理事件統一裁罰
      基準及處理細則，使執勤員警得當機處分，以達其維護交通秩序、安全之行政
      目的。從而，本件異議人既未就執勤員警之舉發有誤提出相關證據以供調查，
      本院經查亦無任何證據足資證明執勤員警有何捏造事實違法取締之不法情事，
      則執勤員警本其維護交通秩序、安全職責所為之舉發，自應受到合法、正確之
      推定，尚不致因舉發員警未以照片採證而影響其舉發之正確性。綜上所述，異
      議人事後空言否認前開違規行徑，無非矯飾卸責之詞，不足採信。本件事證明
      確，異議人所有之上開車輛確有前揭違規事實，堪以認定。
五、末查，本件係逕行舉發之違反道路交通管理事件，該違規車輛之所有人即異議人
    品盛工程有限公司，於接獲舉發違反道路交通管理事件通知單後，若主張有歸責
    駕駛人之事由，依法有於舉發通知單所示之到案日期前，向處罰機關告知違規駕
    駛人之年籍資料之義務，始得免予處罰，惟異議人先後於九十三年五月十八日、
    同年六月二十五日提出申訴及聲明異議之際，均未依上述規定陳明其車當時實際
    駕駛人為何人，有臺北市議員陳碧峰服務處九十三年五月十八日北市碧峰字第０
    二五九號函文影本及異議人聲明異議狀各一份在卷可查，足見異議人並未於上述
    應到案日期前到案向處罰機關告知違規駕駛人姓名、
    異議人既係違規車輛之所有人，其未向處罰機關告知違規駕駛人之年籍資料，致
    處罰機關無從另行通知違規駕駛人到案依法處理，自應歸責於車輛所有人即異議
    人。揆諸上開規定及說明，原處分機關逕以該汽車車主即異議人本人為處罰對象
    ，當屬適法有據。
六、綜上所述，本件異議人所有之上開車輛確有前揭汽車駕駛人於行駛道路時，使用
    手持式行動電話進行通話而有違反道路交通管理處罰條例之行為，拒絕停車接受
    稽查而逃逸之違規行為，堪以認定，其所陳各端，又無從憑以認定原處分機關所
    為之裁決處分有何違誤或不當之處，是原處分機關據以援引上開規定，對異議人
    分別裁處罰鍰三千元、三千元，總計六千元之罰鍰，自屬適法有據。本件異議為
    無理由，應予駁回。
據上論斷，應依道路交通案件處理辦法第十九條，裁定如主文。
中　　　華　　　民　　　國　　九  十  三　　年    八　　月　 三  十 一  日
                                  臺灣板橋地方法院交通法庭
                                      法    官  高  奕  驤
右正本證明與原本無異。
如不服本裁定，應於裁定送達後五日內向本院提出抗告狀。
                                      書 記 官  廖  舜  宜
中　　　華　　　民　　　國　　九  十  三　　年    八　　月　 三  十 一  日
